【裁判字號】    97,訴,1396
【裁判日期】    980413
【裁判案由】    撤銷道歉函
【裁判全文】
臺灣士林地方法院民事裁定              97年度訴字第1396號
原      告  甲○○
                        1
被      告  乙○
訴訟代理人  羅惠民律師
上列當事人間請求居間報酬事件，本院裁定如下：
    主  文
原告之訴及假執行之聲請均駁回。
訴訟費用由原告負擔。
    理  由
一、原告起訴主張：原告因居間仲介被告所有之房地，因原告之
    居間而覓得買主訴外人力麒建設股份有限公司（以下簡稱力
    麒公司），而達成被告與買主間之買賣契約，被告竟為拒絕
    給付居間報酬而以詐欺之方式，於民國96年1 月10日兩造到
    力麒公司時，被告及其子脅迫原告簽立道歉函（以下稱系爭
    道歉函），始願出售，原告為顧及達成買賣簽約一事，情勢
    所逼非出於自由意思之下，簽下道歉函，被告之子詐欺原告
    說先書寫道歉函，形式上讓被告平息氣憤，等跟力麒公司簽
    完約之後，新臺幣（下同）75萬元之佣金照樣會給付，被告
    以巧取之方法詐騙原告簽下系爭道歉函，主要目的在於避免
    給付給原告75萬元之居間報酬，原告於97年10月16日始知有
    詐欺之嫌疑，是原告撤銷系爭道歉函，聲明被告應給付原告
    75萬元及自96年7 月12日起至清償日止按年息百分之五計算
    之利息及願供擔保請准宣告假執行等語。
二、按訴訟標的於確定之終局判決中經裁判者，除法律別有規定
    外，當事人不得就該法律關係更行起訴；而原告之訴其訴訟
    標的為確定判決效力所及者，法院應以裁定駁回之，民事訴
    訟法第400 條、第249 條第1 項第7 款分別定有明文。然按
    ，訴訟法上所謂一事不再理之原則，乃指同一事件已有確定
    之終局判決者而言；其所謂同一事件，必同一當事人就同一
    法律關係而為同一之請求，若此三者有一不同，即不得謂為
    同一事件，自不受確定判決之拘束，最高法院19年上字第27
    8 號判例參照。又按所謂既判力不僅關於其言詞辯論終結前
    所提出之攻擊防禦方法有之，即其當時得提出而未提出之攻
    擊防禦方法亦有之。上訴人前對系爭土地提起確認得標無效
    及登記應予塗銷之訴，既受敗訴判決且告確定，則其就本件
    訴訟請求確認買賣關係不存在及登記應予塗消，雖所持理由
    與前容有不同，然此項理由，乃於前案得提出而未提出者，
    即仍應受前案既判力之拘束，不容更為起訴，最高法院51
    年台上字第665 號判例可資參照。
三、經查，原告先前起訴主張系爭道歉函遭脅迫而主張撤銷意思
    表示，請求被告給付居間報酬75萬元及自96年7 月12日起至
    清償日止按年息百分之五計算之利息，業經本院96年度訴字
    第997 號判決駁回原告之訴，經原告提出上訴後，又經臺灣
    高等法院以97年度上易字第234 號駁回上訴確定，是原告請
    求居間報酬75萬元，業經判決敗訴確定，而本件原告所主張
    受詐欺之事由，為在前案得提出而未提出之攻擊防禦方法，
    應受既判力之拘束，是原告就同一當事人同一法律關係而為
    同一請求，其提起本件之訴，依民事訴訟法249 條第1 項第
    7 款規定，自應認為不合法，應予駁回。
四、依民事訴訟法第249 條第1 項第7 款、第95條、第78條裁定
    如主文。
中    華    民    國    98    年    4     月    13    日
                  民事第一庭法  官  絲鈺雲
以上正本係照原本作成。
如對本裁定抗告須於裁定送達後10日內向本院提出抗告狀
中    華    民    國    98    年    4     月    13    日
                            書記官  林玫熹


司法院資訊處製作；財團法人民間司法改革基金會備份。
